【裁判字號】    98,交聲,838
【裁判日期】    980831
【裁判案由】    違反道路交通管理處罰條例聲明異議
【裁判全文】
臺灣士林地方法院交通事件裁定        98年度交聲字第838號
原處分機關  臺北市交通事件裁決所
異  議  人
即受處分人  甲○○
上列異議人即受處分人因違反道路交通管理處罰條例案件，對於
臺北市交通事件裁決所於民國98年6 月4 日所為之處分（原處分
案號：北市裁催字第裁22-CG0000000號）聲明異議，本院裁定如
下：
    主  文
原處分關於甲○○汽車駕駛人，任意跨越兩條車道爭道行駛，處
罰鍰新臺幣壹仟捌佰元部分撤銷。
前項撤銷部分，甲○○汽車駕駛人，任意跨越兩條車道爭道行駛
，處罰鍰新臺幣陸佰元。
其餘異議駁回。
    理  由
一、按汽車駕駛人，爭道行駛有任意跨越兩條車道行駛之情形者
    ，處新臺幣600 元以上1,800 元以下罰鍰，並記違規點數1
    點，道路交通管理處罰條例第45條第12款、第63條第1 項第
    1 款分別定有明文。又汽車駕駛人之行為經以科學儀器取得
    證據資料證明其行為違規，當場不能或不宜攔截製單舉發者
    ，得逕行舉發，第1 項之逕行舉發，應記明車輛牌照號碼、
    車型等可資辨明之資料，以汽車所有人為被通知人製單舉發
    ，道路交通管理處罰條例第7 條之2 第1 項第7 款、第4 項
    亦有明定。
二、原處分意旨略以：異議人即受處分人甲○○於民國98年1 月
    31日下午2 時01分許，駕駛車號9677-KH 號自小客車（下稱
    系爭汽車），行經中和市○○路與景平路口，為警依採證照
    片逕行舉發「任意跨越兩條車道行駛」之違規，依道路交通
    管理處罰條例第45條第12款處罰鍰新臺幣（下同）1,800 元
    ，並依同條例第63條第1 項第1 款（原處分漏列第1 款）記
    違規點數1 點。
三、異議意旨略以：受處分人於上開時間駕駛系爭汽車，由臺北
    市上華中橋後下橋駛入景平路，並欲右轉往中山路，中山路
    之路標標示高度及距離未符合用路人需求，受處分人看不到
    中山路之路標，無從及早變換車道，始於上開路口切換車道
    ，並非「任意」跨越車道行駛；原處分以最高金額裁罰，亦
    屬無據，應予撤銷云云。
四、經查，受處分人駕駛系爭汽車於上開時、地，跨越以雙白實
    線分道之兩條車道行駛，經科學儀器照相設備採證，舉發單
    位依採證照片，記明車輛牌照號碼、車型等可資辨明之資料
    ，以汽車所有人即受處分人為被通知人製單舉發之事實，有
    臺北縣政府警察局98年7 月31日北縣警交字第0980106428號
    函附舉發違反道路交通管理事件通知單1 紙、採證照片10幀
    在卷可稽（本院卷第23至26頁），並為受處分人供承在卷（
    本院卷第31頁），上開事實，堪以認定。受處分人雖辯稱其
    行駛至中山路口才看到中山路，故從左轉車道跨越車道右轉
    云云，惟按雙白實線設於路段中，用以分隔同向車道，並禁
    止變換車道，道路交通標誌標線號誌設置規則第149 條第1
    項第7 款定有明文，本件違規地點係兩線同向車道，車道間
    劃設雙白線，即係為避免車輛行至交岔路口時，跨越車道行
    駛之不當行為。受處分人既自承其進入景平路後，擬右轉中
    山路，可徵受處分人對於景平路與中山路為交岔路口，行至
    路口時須右轉才能進入中山路，早有預見，受處分人理應於
    進入景平路時靠右側行駛；縱受處分人不熟悉路況，未及時
    切換至外側車道右轉，該路口車道既為雙白實線禁止跨越變
    換車道，受處分人應先經過路口後，再設法迴轉至原路口，
    否則若汽車駕駛人原行駛於景平路左轉車道，臨景平路、中
    山路口，均可為一己之便，而變換車道右轉，該處之雙白實
    線車道豈非形同虛設，不啻危害該處行車安全。又道路交通
    管理處罰條例第4 條第2 項授權行政機關，對於道路交通標
    誌之指示、標示方式、設置基準及設置地點等事項制定規則
    ，以執行道路交通管理、維護交通秩序、確保交通安全等工
    作。是行政機關依據道路之地形情況、車行流量等因素考量
    所依法設置之道路標誌，除有重大明顯瑕疵或其他違法情形
    外，一般用路人即均有應予遵守之義務。受處分人辯稱中山
    路路標設置不當，致其無法辨識云云，惟受處分人如認該交
    通標誌有設置不當或標示不清，需循行政管道予以建議改善
    ，究不能因其主觀上認為有何不當之處，即可據以執為免責
    之事由。受處分人上開辯解，尚無足採。
五、次按對於違反道路交通管理處罰條例之行為，逕行舉發者，
    應按已查明之資料填註車牌號碼、車輛種類、車主姓名及地
    址，並於通知單上方空白處加註逕行舉發之文字後，由舉發
    機關送達被通知人，違反道路交通管理事件統一裁罰標準及
    處理細則第11條第1 項第4 款定有明文；又受處罰人於接獲
    舉發違反道路交通管理事件通知單後，於15日內得不經裁決
    ，逕依規定之罰鍰基準，向指定之處所繳納結案，不服舉發
    事實者，應於15日內，向處罰機關陳述意見或提出陳述書，
    其不依通知所定限期前往指定處所聽候裁決，且未依規定期
    限繳納罰鍰結案或向處罰機關陳述意見者，處罰機關得逕行
    裁決之，道路交通管理處罰條例第9 條第1 項亦有明定。依
    前開規定，可徵於行為人違反道路交通管理處罰條例規定，
    裁決機關逕行裁決前，應先合法送達舉發違反道路交通管理
    事件通知單（下稱舉發通知單），使違規人有逕行繳納罰鍰
    結案，或向裁罰機關陳述意見之機會。復按送達，於應受送
    達人之住居所、事務所或營業所為之，不能依前2 條規定為
    送達者，得將文書寄存送達地之地方自治或警察機關，並作
    送達通知書兩份，1 份黏貼於應受送達人住居所、事務所、
    營業所或其就業處所門首，另1 份交由鄰居轉交或置於該送
    達處所信箱或其他適當位置，以為送達，行政程序法第72條
    第1 項前段、第74條第1 項分別定有明文。受處分人辯稱其
    未收受本件舉發通知單（本院卷第32頁），依卷附臺北縣政
    府警察局送達證書所示（本院卷第11頁），本件舉發通知單
    係寄存送達於「臺北市○○區○○路4 段294 巷24號」，惟
    受處分人之戶籍地址於94年9 月12日即已遷至「臺北市○○
    區○○路5 段59號7 樓」，有法務部戶役政連結作業系統查
    詢資料1 紙在卷可參（本院卷第19頁），受處分人並辯稱其
    遷戶籍後即未實際居住在「臺北市○○區○○路4 段294 巷
    24號」舊址，足見上開寄存送達之地址並非受處分人當時之
    住居所，自難認本件舉發通知單已經受處分人合法收受，縱
    嗣受處分人合法收受原處分裁決書，舉發通知單未合法送達
    之瑕疵業經補正，亦難認受處分人未依期限到案或陳述意見
    ，是原處分機關以受處分人逾越應到案期限60日，逕行依最
    高罰鍰金額裁罰，尚難認妥適。
六、綜上述，本件違規事證明確，堪以認定，原處分機關認受處
    分人有上開違規事實而予裁罰固非無見，惟原處分既有上開
    不當之處，應由本院將原處分裁處罰鍰1,800 元部分撤銷，
    改諭知裁罰如主文第2 項所示。至原處分以受處分人違反道
    路交通管理處罰條例第45條第12款規定，依同條例第63條第
    1 項第1 款併記違規點數1 點，核屬妥適，此部分異議為無
    理由，應予駁回。
據上論斷，依道路交通案件處理辦法第19條、第20條前段，裁定
如主文。
中    華    民    國    98    年    8     月    31    日
                  交通法庭法  官  陳美彤
以上正本證明與原本無異。
如不服本裁定應於送達後5日內向本院提出抗告狀。
                          書記官  吳旻玲
中    華    民    國    98    年    8     月    31    日


司法院資訊處製作；財團法人民間司法改革基金會備份。
